臺灣高等法院刑事裁定
111年度毒抗字第743號
抗  告  人  
即  被  告  鄧忠澤



上列抗告人因違反毒品危害防制條例案件，不服臺灣新竹地方法
院111年度毒聲字第316號，中華民國111年7月20日裁定（聲請案
號：臺灣新竹地方檢察署111年度毒偵字第947號、111年度聲觀
字第233號），提起抗告，本院裁定如下：
    主  文
抗告及停止執行之聲請均駁回。   
    理  由
一、原裁定意旨略以：抗告人即被告甲○○基於施用第二級毒品之
    犯意，於民國111年5月15日12時許，施用第二級毒品甲基安
    非他命1次之事實，業據其坦承不諱，並有台灣尖端先進生
    技醫藥股份有限公司濫用藥物檢驗報告可稽，堪予認定。而
    被告此次施用毒品，距其前案觀察、勒戒執行完畢後已逾3
    年，亦有本院被告前案紀錄表可憑，是檢察官聲請將被告送
    觀察、勒戒，於法相合，爰依毒品危害防制條例第20條第1
    項、第3項、觀察勒戒處分執行條例第3條第1項等規定，裁
    定被告應送勒戒處所觀察、勒戒，期間不得逾2月等語。
二、抗告意旨略以：㈠被告為高中肄業，學歷不高；案發時擔任
    油漆工，現日夜兼差，白天為油漆工，晚上為計程車司機；
    離婚育有一名未成年女兒，另有身心障礙的姊姊需要照料；
    因疫情期間染疫確診，有段期間沒辦法工作，目前仍積欠房
    租，並須扶養家人；確診後迄今仍有咳嗽、胸痛的後遺症，
    且患有高血壓疾病；曾多次捐款予宮廟及老人、小孩、婦女
    相關基金會；施用毒品的原因，是因染疫的後遺症致身體不
    適，為求止痛及提神以繼續工作，一時失慮，事後十分後悔
    ，已就醫治療身體不適問題，不會再碰毒品。㈡被告在檢察
    官偵訊時，表示自己身體非常不舒服，檢察官只表示「你要
    多保重」，而未就選擇「聲請觀察勒戒」或「安排戒癮治療
    」為任何詢問，原審亦未於裁定前給予被告陳述意見之機會
    ，可能侵害被告之聽審權，且檢察官對於選擇聲請觀察勒成
    ，而未選擇附命戒瘾治療之緩起訴處分，並未載明考量之具
    體事證，難謂檢察官已為合義務性裁量。㈢被告多年未施用
    毒品，又有身心障礙的家人、未成年女兒需要照料扶養，請
    讓被告有機會繼續工作賺錢扶養家人。同樣長期未施用毒品
    且有家人需扶養之案件，有本院109年度毒抗字第277號裁定
    可參。又被告對原裁定不服而提起抗告，為免其人身自由遭
    受難以回復之損害，於觀察、勒戒處分裁定確定前，並聲請
    停止該裁定之執行等語。
三、按「初犯」及「3年後再犯」施用第一、二級毒品者，檢察
    官應聲請法院裁定，令被告入勒戒處所觀察、勒戒，其期間
    不得逾2月，毒品危害防制條例第20條第1項、第3項定有明
    文。另依同條例第24條第1項規定，現行法對於「初犯」及
    「3年後再犯」施用毒品者，固採行「觀察、勒戒」與「附
    條件之緩起訴處分」雙軌模式，惟檢察官適用刑事訴訟法第
    253條之1第1項、第253條之2對被告為緩起訴處分時，應參
    酌刑法第57條所列事項及公共利益之維護，認以緩起訴為適
    當者，始得為之，此屬立法者賦予檢察官之職權。除檢察官
    審酌個案情形，依上開規定為附條件之緩起訴處分，可排除
    觀察、勒戒外，凡經檢察官聲請觀察、勒戒，法院僅就其聲
    請是否適法或顯然不當而為裁定，並無斟酌另為其他處遇之
    餘地。且法院原則上應尊重檢察官職權之行使，為有限之低
    密度審查，除檢察官之判斷有違背法令、事實認定有誤或其
    裁量有重大明顯瑕疵外，尚不得任意指為違法。
四、經查：
　㈠原裁定已敘明本件認定被告施用第二級毒品甲基安非他命，
    且施用時間距其最近一次觀察、勒戒或強制戒治執行完畢已
    逾3年所憑之證據及理由，核與卷內事證相符，自屬有據。
    考量被告驗尿結果，其甲基安非他命之濃度高達54,960ng/m
    L，超出閾值500ng/mL甚多，有濫用藥物檢驗報告可稽（見
    毒偵卷第109頁）；且本件係因警方循線查悉被告涉嫌違反
    毒品危害防制條例案件，經聲請法院核發搜索票，於111年5
    月18日前往被告居處實施搜索而查獲，並扣得甲基安非他命
    、吸食器等物，有搜索票、搜索扣押筆錄及扣押物品目錄表
    可憑（見毒偵卷第19至27頁），足認被告沈淪毒癮之程度不
    輕。此外，警方上開搜索時，另扣得被告持有具殺傷力之子
    彈60顆，業經臺灣新竹地方檢察署檢察官另案以111年度偵
    字第7494號提起公訴，現由臺灣新竹地方法院以111年度訴
    字第604號審理中，亦有該案起訴書、本院被告前案紀錄表
    可參。經檢察官審酌上情，認本件被告施用毒品，不適合機
    構外之處遇，故未選擇為附條件之緩起訴處分，而依法聲請
    裁定將被告送觀察、勒戒，難認其裁量權之行使有何違法或
    明顯不當。原審依檢察官適法之聲請，裁定被告應送勒戒處
    所觀察、勒戒，並無違誤，應予維持。
　㈡被告固以前詞，提起本件抗告，惟查：
　　⒈檢察官適用刑事訴訟法第253條之1第1項、第253條之2第1
      項第4款至第6款或第8款規定，對被告為緩起訴處分時，
      應「參酌刑法第57條所列事項及公共利益之維護」，並「
      認以緩起訴為適當」者，始得為之。可知立法政策，檢察
      官係以向法院聲請觀察、勒戒為原則，於例外符合上揭緩
      起訴處分之要件時，始得另為附命完成戒癮治療之緩起訴
      處分。至於是否適用上開規定對被告為緩起訴處分，檢察
      官自得本於相關規定及立法目的，妥為斟酌、裁量，其裁
      量之結果，如認適於對被告為緩起訴處分者，固須於緩起
      訴處分中說明其判斷之依據，惟如認為應向法院聲請觀察
      、勒戒者，此時因係適用原則而非例外，即無需贅述不適
      於為緩起訴處分之理由。本件檢察官於偵訊被告（見毒偵
      卷第55至57頁）後，綜合考量個案具體情形，認不適於機
      構外之處遇，未選擇為附條件之緩起訴處分，依法聲請裁
      定將被告送觀察、勒戒，並無違法或明顯不當，已如前述
      。抗告意旨徒憑己意，指摘檢察官未為合義務性之裁量云
      云，難認可採。
　　⒉被告所舉本院109年度毒抗字第277號裁定，無論內容是否
      正確，然個案具體情節不同，無從任意攀比，自不足憑以
      撼動原裁定之適法妥當性。至於抗告意旨所指被告學歷高
      低、工作及健康情形、家庭經濟情況、家人需否照顧、曾
      否從事公益活動、是否已經悔改等節，核與本件觀察、勒
      戒要件之審查無涉。倘被告家人確有生活上扶助照護之需
      求者，可循相關法令尋求社會福利機構或主管機關之協助
      ，附此敘明。
五、綜上，被告徒以前詞，提起本件抗告，為無理由，應予駁回
    。其聲請停止執行，亦屬無據，應併予駁回。
據上論斷，應依刑事訴訟法第412條、第220條，裁定如主文。
中　　華　　民　　國　　111 　年　　8 　　月　　29　　日
              　　刑事第六庭    審判長法　官  劉方慈
                                      法　官  許曉微
                                      法　官  朱嘉川
以上正本證明與原本無異。
不得再抗告。
                                      書記官  尤朝松 
中　　華　　民　　國　　111 　年　　8 　　月　　30　　日